臺灣板橋地方法院刑事判決　　　　　　　 96年度訴字第841號
公　訴　人　臺灣板橋地方法院檢察署檢察官
被　　　告　甲○○
　　　　　　丙○○
　　　　　　丁○○
　　　　　　乙○○
　　　　　　戊○○
共　　　同
選任辯護人　楊延壽律師
上列被告等因重利等案件，經檢察官提起公訴（95年度偵字第11
593 號、第15731 號），本院判決如下：
    主  文
丁○○連續以加害生命、身體之事，恐嚇他人致生危害於安全，
處有期徒刑參月，如易科罰金，以銀元參佰元折算壹日；減為有
期徒刑壹月又拾伍日，如易科罰金，以銀元參佰元折算壹日。
甲○○、丙○○、乙○○、戊○○均無罪。
    事  實
一、緣賴月女（已於民國93年5 月間病歿）於生前曾積欠甲○○
    債務，嗣甲○○於95年1 月20日委託「寶庫企業社」（址設
    臺北縣三重市○○○路166 號3 樓，負責人係丙○○）代為
    出面向賴月女之配偶辛○○、長女庚○○催討上開債務。丁○○係「寶庫企業社」之員工，因受負責人丙○○之指示，
    於95年1 月下旬間某時（起訴書誤載為95年1 月19日11時許
    ），偕同其他員工乙○○、戊○○，前往辛○○位於臺北縣
    樹林市○○路805 號之住處（兼作為其經營瓦斯行之店面，
    允許不特定人進出店內），由丁○○出面向辛○○催討賴月
    女所積欠之上開債務，並要求辛○○使用該瓦斯行之電話撥
    打庚○○之行動電話，與當時在外之庚○○取得聯繫後，將
    話筒交由丁○○與庚○○通話，經辛○○同意照辦，詎丁○○於與庚○○通話後，為逼迫庚○○儘速償還上開債務，竟
    單獨起意，基於恐嚇之犯意，向庚○○恫稱：「我知道妳在
    哪裡上班」等語，以此加害生命、身體之事恐嚇庚○○，致
    生危害於庚○○之安全。
二、丁○○復於95年1 月27日或28日某時，在不詳處所，撥打辛○○上址瓦斯行之電話，由辛○○之次女己○○接聽後，詎
    丁○○竟承前恐嚇之概括犯意，向己○○告以：「如庚○○
    不還這筆債務的話，我們就要開始行動」等語，並要求己○○將之轉告庚○○，經己○○於同日轉告庚○○，以此加害
    生命、身體之事恐嚇庚○○，致生危害於庚○○之安全。
三、案經辛○○、庚○○訴由臺北縣政府警察局永和分局、樹林
    分局報請臺灣板橋地方法院檢察署檢察官偵查起訴。
    理  由
壹、證據能力部分：
（一）按被告以外之人於審判外之言詞或書面陳述，除法律有規
      定者外，不得作為證據，刑事訴訟法第159 條第1 項定有
      明文。查證人辛○○、庚○○、己○○之警詢筆錄，為被
      告以外之人於審判外之言詞陳述紀錄，為傳聞證述，復查
      無得例外取得證據能力之規定，均無證據能力，不得作為
      本案認定被告等有罪之依據。
（二）又被告以外之人於偵查中向檢察官所為之陳述，除顯有不
      可信之情況者外，得為證據，刑事訴訟法第159 條之1 第
      2 項定有明文。查證人辛○○、庚○○、己○○於檢察官
      偵訊時之證述，為被告以外之人於偵查中向檢察官所為之
      陳述，其經證人於供前或供後具結在卷，且係陳述證人個
      人之親見親聞者，已合於法定要件，復查無「顯有不可信
      之情況」，乃傳聞證據之例外情形，應有證據能力。
貳、有罪部分：
一、訊據被告丁○○固坦承其係「寶庫企業社」之員工，曾受負
    責人丙○○之指示，於95年1 月下旬間，偕同其他員工乙○○、戊○○前往辛○○所經營之上址瓦斯行，為甲○○出面
    向辛○○、庚○○催討債務，惟矢口否認有何恐嚇犯行，辯
    稱：伊僅係單純前往催討債務而已，並無恐嚇任何人云云。
    經查：
（一）上揭事實欄第一項所示部分，業據證人即告訴人辛○○、
      庚○○於檢察官偵訊及本院審理時指證綦詳。依證人辛○○於偵訊時所證：95年1 月19日上午11時20分許，被告丁○○到我公司（指住處兼瓦斯行），帶二名小弟，叫我打
      電話給庚○○一起處理債務問題，我就打電話給庚○○，
      讓庚○○跟被告丁○○講電話，我當場聽到被告丁○○跟
      庚○○講要趕快處理債務問題，不然會到她上班的地方去
      等她等語（見95年度偵字第11593 號卷《下稱偵(一)卷》第
      167 頁）；嗣於本院審理時證稱：被告丁○○到我家二次
      ，第一次是95年1 月14日左右，與乙○○、戊○○一起過
      來，說是甲○○委託他們來跟我要錢，沒有帶任何工具，
      只是過來放話，要我還錢，說隔幾天會再來，並拿支票給
      我看，他們還叫我打電話給庚○○，要庚○○還錢給他們
      ，他們還說知道庚○○上班的地方，如果不還錢，他們會
      採取行動，……我剛說的狀況是第二次，他們第一次來的
      時候，只是跟我說甲○○委託他們來要錢，我要求他們拿
      證據給我看，他們就說好，過幾天再過來等語（見本院卷
      第159 、161 頁）。另依證人庚○○於偵訊時所證：我父
      親說的日期記錯了，應該是95年1 月14日下午5 時左右我
      回電，那人自稱是甲○○的代理人，姓游，沒有講全名，
      他跟我說我欠他錢，他有我的支票，我告訴他我沒有欠他
      錢，他叫我要處理，說他知道我學校在哪裡，他知道我在
      幼稚園上班，會到幼稚園來找我，我很害怕等語（見偵(一)
      卷第168 頁）；嗣於本院審理時證稱：95年1 月初，被告
      丁○○打電話給我，他說我母親欠他錢，他是代理甲○○
      來要錢，我說我母親已經還了，且我母親已經過世，他們
      也有拿2 台車走了，但被告丁○○說他不清楚，要回去查
      清楚，我說現在有很多恐嚇集團，我不清楚他們是不是恐
      嚇集團，被告丁○○說他知道我們家及我的學校在哪裡，
      要我出來處理，並且約我，……他有跟我說他知道我在哪
      裡，我想他並沒有見過我，為何知道我在哪裡上班，而且
      我母親還沒有過世前有跟地下錢莊借錢，地下錢莊的人有
      來過我家，我覺得他說他知道我在哪裡上班，是在恐嚇我
      等語（見本院卷第164 、166 頁）。經核上揭證詞，其主
      要情節均相符合，即：被告丁○○曾經一次前往辛○○之
      上址住處（兼作為其經營瓦斯行之店面），代理甲○○出
      面向辛○○、庚○○催討賴月女積欠甲○○之債務之際，
      有持該住處電話向庚○○恫稱：「我知道妳在哪裡上班」
      等語，致庚○○心生畏懼。
（二）上揭事實欄第二項所示部分，則據證人己○○於檢察官偵
      訊及本院審理時結證屬實。依證人己○○於偵訊時所證：
      我在95年1 月27日、28日左右，在家接到甲○○委託的一
      名男子打電話來，對方說要找庚○○，我回答她不在，他
      叫我轉達若庚○○再不處理這筆債務，他們就要開始行動
      等語（見偵(一)卷第168 頁）；嗣於本院審理時到庭證稱：
      當時是農歷除夕前1 、2 天，我在我們家經營的瓦斯行接
      到（電話）說要找庚○○，他沒有說他是誰，口氣不是很
      好，我說庚○○不在，問他有什麼事情，他說庚○○不還
      這筆債務的話，他們就要採取行動（見本院卷第170 頁）
      。經核其前後證述，亦相符無誤。
（三）查證人辛○○、庚○○、己○○與被告丁○○本不相識，
      亦無仇隙，衡情應無同時甘冒偽證罪責，共謀設詞誣陷被
      告丁○○之虞。蓋被告丁○○自承曾經前往上址瓦斯行二
      次，且均有乙○○、戊○○陪同前往，倘若辛○○等人確
      有誣陷他人之意圖，大可誣攀丁○○、乙○○、戊○○於
      歷次來訪時，均有對辛○○等人實施恐嚇行為，豈會均僅
      針對被告丁○○一人，於某一次前往上址瓦斯行及另一次
      撥打電話時對於庚○○為恐嚇之部分為指訴？雖就被告丁○○該次前往上址瓦斯行之確切日期及其他若干細節部分
      ，上揭證述難免有相歧情形，然顯係受限於人之記憶能力
      無從鉅細靡遺之正常現象，無礙其中描述主要情節部分之
      可信度。徵諸被告丁○○坦認確曾於95年1 月下旬間，偕
      同乙○○、戊○○前往辛○○經營之上址瓦斯行，為甲○○出面向辛○○、庚○○催討債務無訛，且於本院審理時
      當庭聽取上揭證詞後，供承：甲○○交給我們的支票，有
      2 張是庚○○的票，我第一次去他們家時，辛○○後來才
      承認他是辛○○，我就請辛○○打電話給他女兒，在電話
      中我有問庚○○說我們這邊有2 張妳的支票跳票，庚○○
      說先前借錢給賴月女的那個人已經牽2 台車走，而且有拿
      現金（見本院卷第167 、168 頁）；我是有打電話，是一
      個女的接的，說庚○○不在，我就請她轉告庚○○打電話
      給我等語（見本院卷第171 頁），所供情節均與證人辛○○等人之證詞均相符合，足認證人辛○○、庚○○、己○○之證述均非子虛，而值採信。
（四）再者，被告丁○○為成年男子，力強氣盛，相較之下，庚○○顯屬弱勢。是被告丁○○當時向庚○○恫稱：「我知
      道妳在哪裡上班」；另向己○○告以：「庚○○不還這筆
      債務的話，我們就要開始行動」等語，並要求己○○將之
      轉告庚○○，顯係為逼迫庚○○儘速償還債務，而基於恐
      嚇之犯意所為，且上開言語，客觀上亦足以暗示庚○○倘
      不肯儘速償還債務，將加害其生命、身體，致生危害於庚○○之安全無疑。
（五）綜上所述，本案事證已明，被告丁○○之犯行堪予認定，
      應依法論科。
二、查被告行為後，刑法部分條文業於94年2 月2 日修正公布，
    95年7 月1 日施行，修正後刑法第2 條第1 項規定：「行為
    後法律有變更者，適用行為時之法律；但行為後之法律有利
    於行為人者，適用最有利於行為人之法律。」係規範行為後
    法律變更所生新舊法比較適用之準據法，於新法施行後，應
    適用修正後刑法第2 條第1 項之規定，為「從舊從輕」之比
    較。又法律變更之比較適用，比較時應就罪刑有關之共犯、
    未遂犯、想像競合犯、牽連犯、連續犯、結合犯，以及累犯
    加重、自首減輕暨其他法定加減（如身分加減）與加減例等
    一切情形，綜其全部罪刑之結果而為比較；且就比較之結果
    ，須為整體之適用，不能割裂分別適用各該有利於行為人之
    法律（最高法院24年上字第4634號判例、27年上字第2615號
    判例、95年第8 次刑事庭會議決議參照）。經查：
（一）被告行為後，修正後之刑法已刪除第56條連續犯之規定。
      本件被告丁○○先後二次恐嚇犯行，時間緊接，手法相近
      ，均觸犯構成要件相同之罪，顯係基於概括犯意反覆為之
      ，依修正前刑法第56條連續犯之規定，應論以一罪，並加
      重其刑；而修正後之刑法既已刪除連續犯之規定，則所犯
      各罪，應依數罪併罰之規定分論併罰。比較新舊法結果，
      此部分以被告行為時之舊法規定較有利於被告。
（二）本件被告丁○○所犯刑法第305 條之法定刑含有罰金。而
      95年6 月14日修正公布、同年7 月1 日施行之刑法施行法
      增訂第1 條之1 規定：「中華民國94年1 月7 日刑法修正
      施行後，刑法分則編所定罰金之貨幣單位為新臺幣。94年
      1 月7 日刑法修正時，刑法分則編未修正之條文定有罰金
      者，自94年1 月7 日刑法修正施行後，就其所定數額提高
      為30倍。但72年6 月26日至94年1 月7 日新增或修正之條
      文，就其所定數額提高為3 倍。」；另刑法第33條第5 款
      修正為：「罰金：新臺幣1 千元以上，以百元計算之。」
      而依被告行為時之刑罰法律，罰金係以銀元為單位，至於
      罰金最低額依修正前刑法第33條第5 款規定則為銀元1 元
      。比較修正前、後之法律規定，並依現行法規所定貨幣單
      位折算新臺幣條例折算後，罰金之最高額並無二致，惟就
      罰金最低額部分，依新法規定為新臺幣1 千元，依舊法規
      定為銀元1 元（即新臺幣3 元），此部分以被告行為時之
      舊法規定較有利於被告。另就罰金刑之加減者，修正前刑
      法第68條規定：「拘役或罰金加減者，僅加減其最高度。
      」；修正後刑法第67條規定：「有期徒刑或罰金加減者，
      其最高度及最低度同加減之。」本件被告有刑罰加重之情
      形，經比較修正前、後之規定，亦以修正前規定較有利於
      被告。
（三）經綜合全部罪刑而為比較結果，本件涉及新舊法比較適用
      者，新法之規定非有利於被告，揆諸上揭說明，應依刑法
      第2 條第1 項前段，一體適用被告行為時之舊法規定。
三、核被告丁○○所為，係犯刑法第305 條之恐嚇罪。其係單獨
    一人實行犯罪，無證據足認甲○○、丙○○、乙○○、戊○○與之有共同犯意聯絡及行為分擔（詳下述），為單獨正犯
    ，起訴書認屬共同正犯，洵有誤會。又被告丁○○先後二次
    恐嚇犯行，時間緊接，手法相近，均觸犯構成要件相同之罪
    ，顯係基於概括犯意所為，應依修正前刑法第56條連續犯之
    規定論以一罪，並加重其刑。起訴書雖認被告丁○○係對辛○○等人先後實行三次恐嚇犯行，惟依本院調查結果，僅足
    認定被告丁○○曾對庚○○實行上揭二次恐嚇犯行，惟公訴
    人既認其餘部分與本件論罪科刑部分有裁判上一罪關係，爰
    不另為無罪之諭知，附此敘明。爰審酌被告丁○○不思以合
    法手段催討債款，竟對於被害人施加言語恐嚇，手段暴戾，
    兼衡其素行狀況、犯罪之動機、目的、手段、對於被害人所
    生危害程度，及犯後飾詞卸責，未見悔意等一切情狀，量處
    如主文所示之刑。檢察官求處有期徒刑1 年，本院認為過重
    ，應以如主文所示之刑為適當。查被告行為時，修正前刑法
    第41條第1 項前段規定：「犯最重本刑為5 年以下有期徒刑
    以下之刑之罪，而受6 個月以下有期徒刑或拘役之宣告，因
    身體、教育、職業、家庭之關係或其他正當事由，執行顯有
    困難者，得以1 元以上3 元以下折算1 日，易科罰金。」又
    依當時適用之修正前罰金罰鍰提高標準條例第2 條規定，應
    就其原定數額提高為1 百倍折算1 日，再依現行法規所定貨
    幣單位折算新臺幣條例第2 條規定折算後，應以新臺幣3 百
    元以上9 百元以下折算1 日；嗣刑法第41條第1 項前段已修
    正為：「犯最重本刑為5 年以下有期徒刑以下之刑之罪，而
    受6 個月以下有期徒刑或拘役之宣告者，得以新臺幣1 千元
    、2 千元或3 千元折算1 日，易科罰金。」經比較新舊法適
    用結果，修正後規定非有利於被告，依現行刑法第2 條第1
    項前段，爰適用被告行為時之修正前規定，諭知如易科罰金
    之折算標準。
四、末查，被告丁○○之犯罪時間係於96年4 月24日以前，合於
    中華民國九十六年罪犯減刑條例所定之減刑條件，爰依該條
    例規定減其宣告刑二分之一，並依其行為時之修正前規定，
    諭知如易科罰金之折算標準（理由同前）。
參、無罪部分：
一、公訴意旨略以：被告甲○○平日以貸放高利貸為業，基於常
    業重利之犯意，乘他人經濟拮据之急迫窘境，急需用錢之際
    ，貸款與借款人，而收取與原本顯不相當之重利。於90年間
    得知賴月女（業於93年5 月19日病歿），因其夫辛○○所經
    營之「春源煤氣有限公司」（下稱春源公司）在外積欠債務
    而急需資金周轉，竟趁賴月女急迫之際，借予新臺幣（下同
    ）40萬元，約定10天1 期，先扣除利息8 萬元，實際支付32
    萬元，並要求二人開立本票40萬元及以車號2G-4411 號自用
    小貨車為抵押品，上開借款賴月女均有依約償還利息。嗣於
    同年7 月間，賴月女因無力清償高額複利致其所開立之票據
    跳票而舉家遷移，於91年間返回住所後，被告甲○○再前往
    索債，竟基於偽造文書之概括犯意，於91年5 月28日，在不
    詳地點，明知其非春源公司代理人，卻偽造春源公司代理人
    之身分，將春源公司所有之車號2G-4411 號自用小貨車賣予
    不知情之陳春波（經檢察官為不起訴處分），將所得之價金
    作為償還賴月女所積欠之債務，足以生損害於春源公司。另
    要求賴月女開立票據支付高額利息，因賴月女、辛○○、庚○○無法償還，遂承前犯意，於92年12月25日，將庚○○所
    有車號Q5-1742 號自用小客車強迫賴月女簽下讓渡書，將該
    車過戶為己有。被告甲○○為索取上開高額利息，先於95年
    1 月間以收取債款金額40% 之代價，委託「寶庫企業社」為
    名之暴力討債集團，並與該集團成員即被告丙○○、丁○○
    、乙○○、戊○○，共同基於恐嚇之犯意聯絡，由被告丙○○指示丁○○、乙○○、戊○○，於下列時間前往臺北縣樹
    林市○○路805 號，以加害生命及財產之事，恐嚇辛○○：
    (一)95年1 月14日下午5 時許，被告丁○○、乙○○、戊○○
    ，至辛○○住所，向辛○○表明係受被告甲○○所委託處理
    債務，要求辛○○及庚○○償還債務，辛○○即撥打庚○○
    之電話由被告丁○○與庚○○通話，被告丁○○於通話中向
    庚○○表示，若不處理債務，知道庚○○上班處所，會到庚○○上班處所等候，並告知辛○○：「趕快處理債務，不然
    你也不用開店了，你不讓我活下去，我也不會讓你好過，我
    會做很多動作出來，不然你就試試看」等加害生命、財產之
    事，恐嚇鐘儀科致生危害於安全，被告丁○○、乙○○、戊○○並將此事向被告丙○○報告，而被告丙○○遂向被告甲○○說明收取債務之進度。(二)95年1 月19日上午11時許，被
    告丙○○又指示被告丁○○、乙○○、戊○○，至辛○○上
    開住所，向辛○○恐嚇：「趕快處理債務，不然你也不用開
    店了，你不讓我活下去，我也不會讓你好過，我會做很多動
    作出來，不然你就試試看」等加害生命、財產之事，恐嚇鐘
    儀科致生危害於安全。(三)95年1 月27日，被告丁○○撥打辛○○住家電話由己○○所接聽，被告丁○○告知己○○欲尋
    找庚○○，因庚○○不在，被告丁○○即告知己○○若再不
    處理債務，即開始行動，致生危害於安全。因認被告甲○○
    涉犯刑法第345 條之常業重利、第216 條、第210 條之行使
    偽造私文書等罪嫌，且與被告丙○○、丁○○、乙○○、戊○○共同涉犯刑法第305 條之恐嚇罪嫌云云。
二、按犯罪事實應依證據認定之，無證據不得認定犯罪事實；不
    能證明被告犯罪者，應諭知無罪之判決，刑事訴訟法第154
    條第2 項、第301 條第1 項分別定有明文。又事實之認定應
    憑證據，如未能發現相當證據，或證據不足以證明，自不能
    以推測或擬制之方法，為裁判基礎（最高法院40年台上字第
    86號判例意旨參照）。認定不利於被告之事實，需依積極證
    據，茍積極證據不足為不利於被告事實之認定時，即應為有
    利於被告之認定，更不必有何有利之證據。又刑事訴訟上證
    明之資料，無論其為直接證據或間接證據，均須達於通常一
    般人均不致於有所懷疑，而得確信其為真實之程度，始得據
    為有罪之認定，若其關於被告是否犯罪之證明未能達此程度
    ，而有合理性懷疑之存在，致使無從形成有罪之確，根據「
    罪證有疑，利於被告」之證據法則，即不得遽為不利被告之
    認定，其以情況證據（即間接證據）斷罪時，尤須基於該證
    據在直接關係上所可證明之他項情況事實，本乎推理作用足
    以確證被告有罪，方為合法，不得徒憑主觀上之推想，將一
    般經驗上有利被告之其他合理情況逕予排除（最高法院76年
    台上字第4986號、32年度上字67號判例意旨參照）。
三、常業重利部分：
（一）公訴人認被告甲○○涉犯常業重利罪嫌，無非以被告甲○○之供述、證人辛○○及庚○○之證述、庚○○設於安泰
      商業銀行新莊分行帳號00000000000000號帳戶支票存根及
      交易明細表、春源公司設於臺灣中小企業銀行樹林分行及
      聯邦商業銀行迴龍分行帳號支票存根等，為其論據。訊據
      被告甲○○固坦承自90年間起，有陸續借款給賴月女，惟
      堅決否認有何重利犯行，辯稱：伊當時與賴月女經常一起
      爬山，因而認識熟絡，賴月女生前向伊借錢，約定利息均
      係每月1 分，目前尚欠90多萬元未償等語。
（二）經查：本件被告甲○○自始至終均堅稱其借款予賴月女，
      約定利息係每月1 分，折算年息為12% ，未逾法定最高利
      率，衡諸一般社會交易常情，洵未達與原本顯不相當之重
      利程度。而就賴月女生前與被告甲○○之借款情節，證人
      辛○○、庚○○起初於警詢時，即已表示均不清楚（見偵
      (一)卷第16頁、28頁）。嗣證人辛○○於偵訊時雖稱：借款
      10萬元，10天為1 期，利息2 萬元先扣除；另於本院審理
      時稱：借款10萬元，9 天為1 期，利息2 萬元云云，惟均
      表明係於賴月女生前聽聞賴月女之轉述（見偵(一)卷第166
      頁、本院卷第158 頁），此部分證述顯屬傳聞證據，難認
      有證據能力，不能據以認定被告甲○○有何重利犯行。至
      於庚○○設於安泰商業銀行新莊分行、春源公司設於臺灣
      中小企業銀行樹林分行及聯邦商業銀行迴龍分行之支票存
      根及交易明細表，縱認其上所列各紙支票，均係賴月女生
      前向被告借款時所交付作為擔保之支票無訛，惟充其量僅
      能證明借款本金數額，當時約定借款利率若干，顯無從窺
      知。是依公訴人所提全部證據，已不足認定被告甲○○借
      款予賴月女，有何收取與原本顯不相當之重利情事，況乎
      被告甲○○有無借款給其他人？是否如起訴書所指平日以
      貸放高利貸為業？均未據檢察官提出任何事證以實其說。
      從而，依本院調查所信，認本件公訴人所提事證，洵不足
      以證明被告甲○○確有常業重利之犯行，此部分犯罪應屬
      不能證明。
四、偽造文書等部分：
（一）公訴人認被告甲○○涉犯常業重利罪嫌，無非以被告甲○○之供述、證人辛○○及庚○○之證述、汽車買賣合約書
      等，為其論據。訊據被告甲○○固坦承曾於91年5 月28日
      ，以春源公司代理人之名義，將原屬春源公司所有之車號
      2G-4411 號自用小貨車出賣予陳春波；另於92年12月25日
      ，將原屬庚○○所有之車號Q5-1742 號自用小客車過戶自
      己名下，惟堅決否認有何偽造文書等犯行，辯稱：車號2G
      -4411 號自用小貨車係伊以20多萬元向辛○○購買，未過
      戶自己名下即直接轉賣給車行，才使用春源公司代理人名
      義與車行之陳春波簽約，辛○○有同意伊使用春源公司代
      理人名義，並將相關資料交給伊；車號Q5-1742 號自用小
      客車係伊以40多萬元向賴月女購買，並過戶自己名下，伊
      沒有強迫賴月女簽訂讓渡書等語。
（二）經查：被告甲○○曾於91年5 月28日，以春源公司代理人
      之名義，將原屬春源公司所有之車號2G-4411 號自用小貨
      車出賣予陳春波，此據被告甲○○供承在卷，並有汽車買
      賣合約書影本1 紙可稽（見偵(一)卷第46頁）。惟一般汽車
      買賣交易，出賣人均需提供相關權利證明，始能憑以辦理
      過戶登記，而非僅簽訂合約書1 紙即可完成。被告甲○○
      並非春源公司之人員，竟可以該公司代理人名義賣車，並
      順利完成過戶，倘非負責人辛○○事前有向其交付相關權
      利證明，何以致之？徵以當時交易相對人陳春波於偵訊時
      供稱：他（指被告甲○○）有給我小貨車的證件，所以我
      想應該是託賣沒錯等語（見95年度偵字第15731 號卷《下
      稱偵(二)卷》第264 頁），堪認被告甲○○所辯辛○○有同
      意伊使用春源公司代理人名義，並將相關資料交給伊等語
      ，應可採信。至於原屬庚○○所有之車號Q5-1742 號自用
      小客車，於92年12月25日過戶被告甲○○名下，為被告甲○○供承無訛，但該車之移轉過戶過程中，有無任何偽造
      文書或起訴書所指強迫賴月女簽訂讓渡書之不法情節，均
      未據檢察官提出任何證據加以證明，洵難僅憑車輛移轉過
      戶之事實，遽認被告甲○○有何不法犯行。再參諸證人辛○○於本院審理時之證述：我不知道車號2G-4411 號自用
      小貨車為何會跑到被告甲○○手裡，我原本有報遺失，後
      來去撤銷，因為我太太賴月女跟我說是被告甲○○開走的
      ，為何開走，賴月女沒有說，我心理想是賴月女跟被告甲○○借錢拿去抵押，所以沒有報案，該車行照有無放在被
      告甲○○那邊，我不知道，都是賴月女在處理，該車行照
      目前已經不在等語（見本院卷第159 、160 頁）；證人庚○○於本院審理時證稱：車號Q5-1742 號自用小客車是我
      所有，我不知道為何會在被告甲○○名下，車子不見時，
      我有請我父母親要報案處理，但他們就沒有說話，我當時
      也因為要上班所以沒有報案，該車行照已經不見了，有可
      能是我母親賴月女拿走，我不知道她為何沒有跟我說等語
      （見本院卷第164 、165 頁），顯與一般車輛遭受他人冒
      名或強迫處分之受害反應有所不同，亦不能憑以逕斷被告
      甲○○有何偽造文書或強制等犯行。此外，復查無其他證
      據足認被告甲○○確有公訴人所指之犯行，此部分犯罪亦
      屬不能證明。
五、恐嚇部分：
（一）公訴人認被告甲○○、丙○○、乙○○、戊○○等人與同
      案被告丁○○共同涉犯恐嚇罪嫌，無非以被告甲○○等人
      之供述、證人辛○○、庚○○及己○○之證述、寶庫企業
      社逾期應收款催收委託契約書等，為其論據。訊據被告甲○○坦承其於95年1 月間有委託「寶庫企業社」代為催討
      債務；被告丙○○坦承其係「寶庫企業社」之負責人，有
      接受被告甲○○之委託代為催討債務，並指示員工即被告
      丁○○、乙○○前往辛○○住處協調處理；被告乙○○坦
      承其係「寶庫企業社」之員工，曾與被告丁○○前往辛○○住處2 次；被告戊○○坦承其係被告丙○○經營工地福
      利社之員工，曾與被告丁○○、孫育明前往辛○○住處2
      次，惟均堅決否認有何恐嚇之犯行。被告甲○○辯稱：伊
      僅係委託「寶庫企庫社」之丙○○幫忙處理債務，沒有要
      恐嚇他人之意思；被告丙○○辯稱：伊請丁○○、乙○○
      前往辛○○住處僅係進行瞭解，沒有指示渠等要放話恐嚇
      他人；被告乙○○辯稱：伊前往辛○○住處，沒有說過任
      何恐嚇的話；被告戊○○辯稱：伊陪同丁○○、乙○○前
      往辛○○住處，均僅在外面負責看車，沒有進去該住處內
      恐嚇他人等語。
（二）經查：被告丙○○經營之「寶庫企業社」，係合法成立之
      營利事業，其營業項目包括：逾期應收帳款管理服務業，
      有臺北縣政府營利事業登記證、營業稅核定稅額繳款書等
      影本各1 紙在卷足憑（見偵(二)卷第96、97頁），起訴書雖
      認該企業社係屬暴力討債集團，惟未見任何證據足資證明
      ，已嫌無據。被告甲○○與賴月女生前確有債權債務關係
      ，為證人辛○○等人證明在卷，且有相關票據、退票理由
      單、支付命令、確定證明等影本在卷足憑，其因債權未獲
      清償，於95年1 月20日簽訂「逾期應收款催收委託契約書
      」1 份（影本見偵(一)卷第35至37頁），委託合法成立之「
      寶庫企業社」代為催討，難認自始有何參與恐嚇他人之犯
      意可言。再依證人辛○○、庚○○、己○○關於遭受恐嚇
      情節之證述（詳如上述），均僅針對被告丁○○一人，且
      係就被告丁○○於某一次前往上址瓦斯行後自己持電話時
      ，及另一次在不詳處所自己撥打電話時對於庚○○為恐嚇
      之部分為指訴，則被告丁○○所實行之上揭恐嚇犯行，究
      係其個人之單獨起意，抑或與他人共同基於犯意聯絡及行
      為分擔而為，顯有疑慮。參以證人辛○○於本院審理時所
      證：他們第一次來的時候，只是跟我說甲○○委託他們來
      要錢，我要求他們拿證據給我看，他們就說好，過幾天再
      過來等語（見本院卷第161 頁），堪認被告丁○○等人起
      初前往辛○○住處催討債務時，手段尚屬溫和，並無任何
      不法犯行，洵不能排除係被告丁○○嗣後自己臨時決意實
      行恐嚇之可能性。公訴人亦未能提出任何證據，直指其他
      被告與丁○○間有何犯意聯絡及行為分擔，是依本院調查
      結果，認公訴人所提事證，尚不能將一般經驗上有利於被
      告甲○○、丙○○、乙○○、戊○○之其他合理情況逕予
      排除，仍有合理之懷疑存在。復查無其他證據足認被告甲○○、丙○○、乙○○、戊○○確有公訴人所指之犯行，
      此部分犯罪仍屬不能證明。
六、綜上所述，本件公訴人所指被告甲○○、丙○○、乙○○、
    戊○○涉有上揭罪嫌，咸屬不能證明，依法均應為無罪之諭
    知，以免冤抑。
據上論斷，應依刑事訴訟法第299 條第1 項前段、第301 條第1
項，刑法第2 條第1 項前段、第56條（修正前）、第305 條、第
41條第1 項前段（修正前），罰金罰鍰提高標準條例第1 條前段
、第2 條（修正前），中華民國九十六年罪犯減刑條例第2 條第
1 項第3 款、第7 條、第9 條，判決如主文。
本案經檢察官謝岳龍到庭執行職務。
中　　華　　民　　國　　96　　年　　12　　月　　27　　日
                  刑事第十五庭  審判長法　官　陳鴻清
                                    　法　官　張兆光
                                    　法　官　朱嘉川
以上正本證明與原本無異。
如不服本判決，應於送達後10日內向本院提出上訴狀（應敘述具
體理由，並附繕本）。
                                    　書記官　陳聖儒
中　　華　　民　　國　　97　　年　　1 　　月　　25　　日
附錄本案論罪科刑法條全文：
中華民國刑法第305 條：
以加害生命、身體、自由、名譽、財產之事，恐嚇他人致生危害
於安全者，處2 年以下有期徒刑、拘役或3 百元以下罰金。
